---
title: "Tipologia i cicle de vida de les dades"
subtitle: "Pràctica 2"
author: "Esther Ruano, Carles Ventura"
date: "2025-05"
output:
  html_document:
    toc: yes
  pdf_document:
    toc: 
toc-title: "Índex"
---

# Introducció

**TODO**; tractar que:

1. Triem [aquest dataset](https://www.kaggle.com/datasets/waqi786/mental-health-and-technology-usage-dataset) i els motius pels quals ens sembla interessant (justificació personal)
2. Per què les dades del dataset ens semblen riques i interessants
3. Com tractarem les columnes de `Mental_health_status` (categòrica) i `Sleep_hours` (numèrica) com a variables objectiu en el nostre anàlisi.
4. Importem les llibreries que farem servir.


```{r install}
# Instal·lacio de paquets
# install.packages("dplyr")
# install.packages("VIM")
# install.packages("corrplot")
# install.packages("kableExtra")
## Carregar les llibreries
library(dplyr)
library(VIM)
library(corrplot)
library(kableExtra)
```

# Càrrega de les dades

Per tal de carregar les dades hem descarregat l'arxiu `csv` de [aquest dataset](https://www.kaggle.com/datasets/waqi786/mental-health-and-technology-usage-dataset) i l'hem desat a la carpeta `/data`. Si inspeccionem l'arxiu veiem que la primera fila correspon als noms de les columnes i que el separador usat és ",". Per llegir les dades fem servir la funció [`read.csv`](https://www.rdocumentation.org/packages/COVID19/versions/2.0.3/topics/read.csv) i indiquem que volem prendre la primera fila com a headers i també marquem `stringsAsFactors = FALSE`: no s'aconsella convertir les cadenes a factors, ja que en dificulta el tractament posterior i pot generar errors [[font](https://blog.r-project.org/2020/02/16/stringsasfactors/)]. Seguidament, en mostrem les primeres línies amb la funció `head()` per fer-ne una primera avaluació.

Per tal de mostrar la taula, darem servir la llibreria [kableExtra](https://cran.r-project.org/web/packages/kableExtra/vignettes/awesome_table_in_html.html#Overview). 

```{r chunk01}
data <- read.csv("data/mental_health_and_technology_usage_2024.csv", stringsAsFactors = FALSE, sep = ",")

kbl(head(data), booktabs = TRUE) %>%
  kable_styling(latex_options = c("scale_down")) %>%
  scroll_box(width = "900px")
```


## Anàlisi explorativa de les dades

## Neteja de les dades

# Anàlisi de les dades
 
## Mètode supervisat

## Mètode no supervisat

# Conclusions